【裁判字號】    95,交簡上,23
【裁判日期】    950803
【裁判案由】    公共危險等
【裁判全文】
臺灣板橋地方法院刑事判決            95年度交簡上字第23號
上  訴  人  臺灣板橋地方法院檢察署檢察官
被      告  甲○○
上列上訴人因被告公共危險等案件，不服本院94年度交簡字第68
5 號中華民國94年12月23日第一審判決（聲請簡易判決處刑案號
：94年度偵字第9413號），提起上訴，本院管轄之第二審合議庭
判決如下：
    主      文
上訴駁回。
    事實及理由
一、本案犯罪事實及證據，除證據部分另補充：交通部公路總局
    臺北區監理所民國95年5 月5 日北監駕字第0950008957號函
    1 件外，餘均引用如附件第一審刑事簡易判決書記載之事實
    及證據。
二、按94年2 月2 日修正公布，95年7 月1 日施行之刑法第2 條
    第1 項：「行為後法律有變更者，適用行為時之法律。但行
    為後之法律有利於行為人者，適用最有利於行為人之法律。
    」之規定，係規範行為後法律變更所生新舊法律比較適用之
    準據法，於新法施行後，應適用新法第2 條第1 項之規定，
    為「從舊從輕」之比較（最高法院95年第8 次刑事庭會議決
    議意旨參照）。被告甲○○行為後，刑法第33條第5 款關於
    罰金刑、第41條關於易科罰金折算標準、第51條關於數罪之
    定執行刑及第62條關於自首之規定，業於94年2 月2 日修正
    公布，刑法施行法亦於95年6 月14日修正增訂第1 條之1 ，
    並均自95年7 月1 日起施行。關於罰金刑，刑法分則編各罪
    所定罰金刑之貨幣單位原為銀元，修正前刑法第33條第5 款
    規定：「罰金：1 元（銀元）以上。」，而依罰金罰鍰提高
    標準條例規定，就72年6 月26日前修正之刑法部分條文罰金
    數額提高2 至10倍，其後修正者則不提高倍數，並依現行法
    規所定貨幣單位折算新臺幣條例規定，以銀元1 元折算新臺
    幣3 元。而修正後刑法第33條第5 款規定：「罰金：新臺幣
    1000元以上，以百元計算之。」，刑法第33條第5 款所定罰
    金貨幣單位經修正為新臺幣後，刑法分則各罪所定罰金刑之
    貨幣單位亦應配合修正為新臺幣，為使刑法分則編各罪所定
    罰金之最高數額與刑法修正前趨於一致，乃增訂刑法施行法
    第1 條之1 ：「中華民國94年1 月7 日刑法修正施行後，刑
    法分則編所定罰金之貨幣單位為新臺幣。94年1 月7 日刑法
    修正時，刑法分則編未修正之條文定有罰金者，自94年1 月
    7 日刑法修正施行後，就其所定數額提高為30倍。但72年6
    月26日至94年1 月7 日新增或修正之條文，就其所定數額提
    高為3 倍。」。從而，刑法分則編各罪所定罰金刑之最高數
    額，於上開規定修正後並無不同，惟修正後刑法第33條第5
    款所定罰金刑最低數額，較之修正前提高，自以修正前刑法
    第33條第5 款規定有利於被告。次以，修正前刑法第41條規
    定：「犯最重本刑為5 年以下有期徒刑以下之刑之罪，而受
    6 個月以下有期徒刑或拘役之宣告，因身體、教育、職業、
    家庭之關係或其他正當事由，執行顯有困難者，得以（銀元
    ）1 元以上（銀元）3 元以下折算1 日，易科罰金。但確因
    不執行所宣告之刑，難收矯正之效，或難以維持法秩序者，
    不在此限。併合處罰之數罪，均有前項情形，其應執行之刑
    逾6 月者，亦同。」，並依罰金罰鍰提高標準條例第2 條規
    定，就易科罰金折算1 日之數額提高為100 倍。修正後刑法
    第41條規定：「犯最重本刑為5 年以下有期徒刑以下之刑之
    罪，而受6 個月以下有期徒刑或拘役之宣告者，得以新臺幣
    1000元、2000元或3000元折算1 日，易科罰金。但確因不執
    行所宣告之刑，難收矯正之效，或難以維持法秩序者，不在
    此限。前項規定於數罪併罰，其應執行之刑未逾6 月者，亦
    適用之。」，而罰金罰鍰提高標準條例第2 條有關易科罰金
    折算1 日之數額提高倍數規定，即不再適用。比較修正前後
    易科罰金之折算標準，以修正前刑法第41條之規定較有利於
    被告。又修正前刑法第51條規定：「數罪併罰，分別宣告其
    罪之刑，依左列各款定其應執行者：(一)宣告多數死刑者，執
    行其一。(二)宣告之最重刑為死刑者，不執行他刑。但從刑不
    在此限。(三)宣告多數無期徒刑者，執行其一。(四)宣告之最重
    刑為無期徒刑者，不執行他刑。但罰金及從刑不在此限。(五)
    宣告多數有期徒刑者，於各刑中之最長期以上，各刑合併之
    刑期以下，定其刑期。但不得逾20年。(六)宣告多數拘役者，
    比照前款定其刑期。但不得逾4 個月。(七)宣告多數罰金者，
    於各刑中之最多額以上，各刑合併之金額以下，定其金額。
    (八)宣告多數褫奪公權者，僅就其中最長期間執行之。(九)宣告
    多數沒收者，併執行之。(十)依第五款至第九款所定之刑，併
    執行之。」；修正後刑法第51條規定：「數罪併罰，分別宣
    告其罪之刑，依下列各款定其應執行者：(一)宣告多數死刑者
    ，執行其一。(二)宣告之最重刑為死刑者，不執行他刑。但罰
    金及從刑不在此限。(三)宣告多數無期徒刑者，執行其一。
    (四)宣告之最重刑為無期徒刑者，不執行他刑。但罰金及從刑
    不在此限。(五)宣告多數有期徒刑者，於各刑中之最長期以上
    ，各刑合併之刑期以下，定其刑期。但不得逾30年。(六)宣告
    多數拘役者，比照前款定其刑期。但不得逾120 日。(七)宣告
    多數罰金者，於各刑中之最多額以上，各刑合併之金額以下
    ，定其金額。(八)宣告多數褫奪公權者，僅就其中最長期間執
    行之。(九)宣告多數沒收者，併執行之。(十)依第五款至第九款
    所定之刑，併執行之。但應執行者為3 年以上有期徒刑與拘
    役時，不執行拘役。」。比較修正前後數罪併罰定應執行刑
    之標準，以修正前刑法第51條之規定有利於被告。至修正前
    刑法第62條規定：「對於未發覺之罪自首而受裁判者，減輕
    其刑。但有特別規定者，依其規定。」；修正後第62條則規
    定：「對於未發覺之罪自首而受裁判者，得減輕其刑。但有
    特別規定者，依其規定。」。被告係在新法施行前犯罪並自
    首，比較修正前後對於犯罪自首者減輕其刑之規定，並參酌
    最高法院95年第8 次刑事庭會議意旨，以修正前刑法第62條
    規定對被告較為有利。是經綜合比較新舊法結果，以修正前
    刑法規定有利於被告，應依刑法第2 條第1 項前段規定，一
    體適用修正前之刑法規定。
三、核被告所為，係犯刑法第185 條之3 之服用酒類不能安全駕
    駛動力交通工具而駕駛罪，及同法第284 條第2 項之業務過
    失傷害罪。被告所犯上開二罪，犯意各別，罪名互殊，應予
    分論併罰。而被告為汽車駕駛人，無駕駛執照及酒醉駕車，
    因而致人受傷，依法應負刑事責任，其所犯業務過失傷害罪
    ，應依道路交通管理處罰條例第86條第1 項規定加重其刑。
    又被告肇事後，於尚不知何人肇事之臺北縣政府警察局三峽
    分局鶯歌分駐所警員前往現場處理時在場，當場承認為肇事
    人，有臺北縣政府警察局三峽分局道路交通事故肇事人自首
    情形紀錄表在卷可稽，為對未發覺之犯罪自首而受裁判，所
    犯業務過失傷害罪，應依修正前刑法第62條前段規定減輕其
    刑，並與道路交通管理處罰條例第86條第1 項之加重，依刑
    法第71條第1 項規定先加後減之。
四、原審以被告犯罪事證明確，適用刑法第185 條之3 、第284
    條第2 項、修正前刑法第62條前段、修正前刑法第41條第1
    項前段、修正前刑法第51條第5 款、道路交通管理處罰條例
    第86條第1 項、罰金罰鍰提高標準條例第1 條前段、修正前
    罰金罰鍰提高標準條例第2 條規定，並審酌被告犯罪之動機
    、目的，其身為職業駕駛人無駕駛執照，明知酒精對人之意
    識能力具有不良影響，超量飲酒後將導致對於周遭事務之辨
    識及反應能力較為薄弱，倘駕駛營業用大貨車行駛於道路上
    ，對自身及一般往來公眾均有高度危險，仍於服用酒類後，
    在不能安全駕駛之情形下，貿然駕駛營業用大貨車，並因注
    意力降低，控制力欠佳，疏未注意車前狀況以致肇事，對行
    車安全已生危害，兼衡其過失情節，及未與被害人乙○○達
    成和解，且未完全坦承犯行，態度不佳等一切情狀，就其所
    犯服用酒類不能安全駕駛動力交通工具而駕駛罪，量處有期
    徒刑3 月，所犯業務過失傷害罪，量處有期徒刑4 月，如易
    科罰金，均以銀元300 元折算1 日，並依修正前刑法第51條
    第5 款之規定，定應執行有期徒刑6 月，如易科罰金，以銀
    元300 元折算1 日，其認事用法並無不當（原審法院就前述
    法律修正後之規定，雖未及比較適用，然經比較新舊法結果
    ，以舊法有利於被告，本即應以原判決所適用之行為時法為
    原則，而非例外適用修正後之新法，是原審適用舊法規定，
    並無不當），量刑亦稱妥適。
五、檢察官上訴意旨略以：被告肇事後，未曾探視被害人表達慰
    問之意，毫無悔意，惡性重大，原審量刑顯屬過輕，應予撤
    銷，更為妥適之裁判等語。惟按關於刑之量定，係實體法上
    賦予法院得為自由裁量之事項，倘其未逾越法律所規定之範
    圍，或有濫用權限之情事，即不得任意指為違法。原審量定
    刑期，業已審酌被告犯罪之動機、目的，身為職業駕駛人無
    駕駛執照、酒醉駕車，對公眾安全所肇危害，及其過失情節
    、犯後態度等一切情狀，並無失出。從而，上訴人以原審量
    刑過輕，求予撤銷改判，為無理由，應予駁回。
六、被告於審判期日經合法傳喚，無正當理由不到庭，爰不待其
    陳述，逕以一造辯論而為判決。
據上論斷，應依刑事訴訟法第455 條之1 第1 項、第3 項、第37
1 條、第368 條、第373 條，判決如主文。
本案經檢察官蔡元仕到庭執行職務。
中    華    民    國    95    年    8     月    3     日
                        臺灣板橋地方法院交通法庭
                            審判長法  官  鄭  水  銓
                                  法  官  陳  福  來
                                  法  官  廖  怡  貞
以上正本證明與原本無異。
不得上訴。
                                  書記官  林  惠  齡
中    華    民    國    95    年    8     月    3     日
附錄本案論罪科刑法條全文：
中華民國刑法第185條之3
服用毒品、麻醉藥品、酒類或其他相類之物，不能安全駕駛動力
交通工具而駕駛者，處1 年以下有期徒刑、拘役或3 萬元以下罰
金。
中華民國刑法第284條
因過失傷害人者，處6 月以下有期徒刑、拘役或5 百元以下罰金
，致重傷者，處1 年以下有期徒刑、拘役或5 百元以下罰金。
從事業務之人，因業務上之過失傷害人者，處1 年以下有期徒刑
、拘役或1 千元以下罰金，致重傷者，處3 年以下有期徒刑、拘
役或2 千元以下罰金。


司法院資訊處製作；財團法人民間司法改革基金會備份。
